臺灣臺南地方法院民事裁定　九十一年度聲再字第四號
　　再審聲請人　甲　○　○
　　法定代理人　丙　○　○
　　法定代理人　乙　○　○
右當事人間聲請再審事件，聲請人對於本院民國八十八年十月二十八日八十八年度促
字第四六四九五號支付命令及民國八十九年五月十六日八十九年度促字第二０五六四
號支付命令聲請再審，本院裁定如左：
    主      文
再審之聲請駁回。
再審程序費用由再審聲請人負擔。
    理      由
一、本件聲請再審意旨略以：再審聲請人於民國（下同）八十七年十月間委託訴外人
    江鳳麗代辦信用卡，詎江鳳麗偽造信用卡申請書分別向再審相對人美商花旗銀行
    股份有限公司（以下稱花旗銀行）申請信用卡二張（卡號分別為0000000
    000000000、0000000000000000）、荷商荷蘭銀行股
    份有限公司台北分公司（以下稱荷蘭銀行）申請信用卡一張（卡號為00000
    00000000000），並分別持之消費。嗣再審相對人花旗銀行、荷蘭銀
    行各以訴外人江鳳麗偽造之信用卡申請書及簽帳單向本院聲請核發支付命令，並
    經本院以八十八年度促字第四六四九五號、八十九年度促字第二０五六四號支付
    命令，命再審聲請人應給付再審相對人花旗銀行、荷蘭銀行各二十二萬八千九百
    四十二元、十二萬一千四百四十二元；當時再審聲請人因得知訴外人江鳳麗因前
    開偽造文書等犯行業經法院判決有罪，誤認得因此而免負民事責任，故未聲明異
    議，致上開二支付命令均因之確定。然訴外人江鳳麗既已於九十年五月卅一日為
    臺灣高等法院臺南分院刑事庭判決確定其有偽造文書並據為消費簽帳之事實，是
    再審聲請人並非簽帳消費之人，自不負清償之責，爰以臺灣高等法院臺南分院九
    十年度上訴字第二六八號刑事判決為證，依民事訴訟法第四百九十六條第一項第
    十一款及第四百九十八條之規定，聲請再審等語。
二、按支付命令屬於裁定之性質（最高法院六十八年台上字第二六八四號判例參照）
    ；裁定已經確定，而有民事訴訟法第四百九十六條第一項或第四百九十七條之情
    形者，得準用本編之規定，聲請再審，民事訴訟法第五百零七條定有明文。又再
    審之訴，應於三十日之不變期間內提起；前項期間，自判決確定時起算，但再審
    之理由知悉在後者，自知悉時起算；再審之訴，自判決確定時起，其再審之理由
    發生於判決確定後者，自發生時起如已逾五年者，不得提起；再審之訴，應表明
    再審理由及關於再審理由並遵守不變期間之證據，民事訴訟法第五百條、第五百
    零一條第一項第四款亦有明文規定。再按提起再審之訴，如主張其再審理由知悉
    在後者，應就所主張之事實負舉證之責任，其未依民事訴訟法第五百零一條第一
    項第四款後段規定，記載遵守不變期間之證據者，不屬同法第一百二十一條第一
    項規定，書狀不合程式或有其他欠缺之情形，審判長毋庸裁定定期命其補正，即
    得以其訴為不合法，逕以裁定駁回之（最高法院八十一年度台抗字第一七八號著
    有判決可資參照）。經查，本件再審相對人花旗銀行於八十八年十月二十二日聲
    請本院對再審聲請人核發支付命令，經本院於八十八年十月二十八日核發，並於
    八十八年十一月六日送達於再審聲請人之住所（即台南縣鹽水鎮竹埔里十三鄰天
    保厝二八號），經再審聲請人之同居人收受，有該支付命令裁定及送達證書各一
    紙附本院八十八年度促字第四六四九五號民事聲請事件卷宗可稽；而再審相對人
    荷蘭銀行於八十九年五月十日聲請本院對再審聲請人核發支付命令，經本院於八
    十九年五月十六日核發，並於八十九年六月二十九日送達於聲請人上開住所，經
    其本人收受，亦有該支付命令及送達證書各一紙附本院八十九年度促字第二０五
    六四號民事聲請事件卷可稽，則系爭支付命令裁定既均經合法送達於再審聲請人
    收受，再審聲請人未於各該支付命令送達後二十日之不變期間內提出異議，支付
    命令因而分別於八十八年十一月二十六日、八十九年七月十九日確定，依前揭規
    定，聲請人對於八十八年度促字第四六四九五號支付命令，至遲應於八十八年十
    二月二十六日前提出再審之聲請，而對於八十九年度促字第二０五六四號支付命
    令，則至遲應於八十九年七月二十九日前提出再審之聲請，聲請人遲至九十一年
    八月七日提出本件再審之聲請，顯逾法定不變期間之規定，復未於聲請書狀中記
    載其再審理由知悉在後之證據，揆諸前開說明，聲請人提起本件再審之聲請，顯
    非合法，應予駁回。
三、又按對於確定裁定聲請再審，依民事訴訟法第五百零七條準用同法第五百零一條
    第一項第四款規定，必須表明再審理由。所謂表明再審理由，必須指明確定裁定
    有如何合於法定再審事由之具體情事，始為相當，倘僅泛言有何條款之再審事由
    ，無具體情事者，仍難謂已合法表明再審事由。而民事訴訟法第四百九十六條第
    一項第十一款規定：為判決基礎之民事或刑事判決及其他裁判，或行政處分，依
    其後之確定裁判或行政處分已變更者，係指確定之本案判決以他訴訟之民事判決
    或刑事判決及其他裁判，或行政處分為裁判基礎，而該民事或刑事判決或其他裁
    判，或行政處分，已因其後之確定裁判或行政處分而有所變更，結果使原確定判
    決之基礎發生動搖者而言（最高法院六十四年台聲字第七六號判例、八十年度台
    上字第二七五一號判決參照）。本件聲請人提出再審之聲請，雖主張訴外人江鳳
    麗業經臺灣高等法院臺南分院判決犯偽造文書罪確定，其自非簽帳消費之人，不
    負清償責任云云。惟本院核發系爭支付命令裁定，並非以任何刑事判決為基礎，
    此業經本院調閱該支付命令卷宗審核屬實，聲請人復未具體表明臺灣高等法院臺
    南分院九十年度上訴字第二六八號刑事判決與本院核發之支付命令有何關連，空
    言主張有民事訴訟法第四百九十六條第一項第十一款、第四百九十八條之再審事
    由，實難認其業已合法表明再審事由，其再審之聲請亦不合於法定之再審程式。
四、況按支付命令之聲請，除應表明當事人及法院外，衹須表明請求之標的並其數量
    及請求之原因、事實，以及應發支付命令之陳述，此觀民事訴訟法第五百十一條
    之規定自明。因債務人依同法第五百十六條對支付命令得不附理由提出異議，故
    債權人在督促程序就其所主張之事實毋庸舉證，其債權憑證之有無，與應否許可
    發支付命令無關，自不得以債權憑證有偽造情事為由，對於依督促程序而發之支
    付命令聲請再審（最高法院六十一年台抗字第四０七號判例參照）。本件再審聲
    請人主張訴外人江鳳麗偽造信用卡申請書，向再審相對人花旗銀行、荷蘭銀行申
    請信用卡，繼而持之消費，於簽帳單上偽造再審聲請人簽名之事實，固經臺灣高
    等法院臺南分院以九十年度上訴字第二六八號判決確定，並經本院調閱臺灣高等
    法院臺南分院九十年度上訴字第二六八號偵、審卷宗屬實，惟揆諸前揭之說明，
    本件聲請人自亦不得以前開信用卡申請書、簽帳單等債權憑證係遭訴外人江鳳麗
    偽造為由聲請再審，併附敘明。
五、綜上，本件再審聲請人於收受系爭支付命令後未於法定不變期間內聲明異議，反
    於支付命令確定後，再以與系爭支付命令裁定無關之刑事確定判決認定支付命令
    裁定中之證據係遭偽造為由，對系爭支付命令裁定聲請再審，其聲請自不合法，
    應予駁回。
六、本件再審之聲請不合法，依民事訴訟法第五百零二條第一項、第九十五條、第七
    十八條，裁定如主文。
中　　　華　　　民　　　國　　九十一　　年　　　十一　　月　　二十九　　日
　　　　　　　　　　　　　　　　　 臺灣臺南地方法院民事第二庭
~B法　　　官　洪　碧　雀
右為正本係照原本作成。
如對本裁定抗告須於裁定送達後十日內向本院提出抗告狀，並繳納抗告裁判費新台幣
四十五元。
中　　　華　　　民　　　國　　九十一　　年　　　十一　　月　　二十九　　日
~B法院書記官　顏　惠　華
